臺灣臺中地方法院交通事件裁定　　　　95年度交聲字第1196號
原處分機關　交通部公路總局臺北區監理所
異　議　人
即受處分人　乙○○
　　　　　　　　　　國民
上列異議人即受處分人因違反道路交通管理處罰條例案件，就交
通部公路總局臺北區監理所於九十五年十一月九日所為之裁決（
北監自裁字第四○－Ｒ00000000號裁決書）聲明異議，
本院裁定如下：
    主    文
原處分撤銷，發回交通部公路總局臺北區監理所。
    理    由
一、原處分機關即交通部公路總局臺北區監理所以：本件異議人
    即受處分人所有之車牌號碼Ｇ三─九八八三號自小客車於民
    國九十五年一月十五日下午三時三十分許，在愛一路，有「
    在禁止臨時停車處所停車」之違規，基隆市警察局交通隊遂
    依違反道路交通管理處罰條例第五十六條第一項第一款之規
    定，逕行舉發車主即受處分人乙○○，原裁決機關乃依上開
    規定、違反道路交通管理事件統一裁罰基準及處理細則第四
    十四條第一項，以前開車輛在禁止臨時停車處所停車，裁處
    受處分人新臺幣（下同）一千二百元之罰鍰。
二、受處分人聲明異議意旨略以：車牌號碼Ｇ三─九八八三號自
    小客車雖登記在受處分人名下，惟事實上乃因受處分人與前
    夫甲○○結婚後，甲○○之父母鄧金全、鄧陳鳳珠因積欠銀
    行貸款，故借用受處分人名義所購買，該車亦均由鄧金全、
    鄧陳鳳珠在使用。嗣受處分人與甲○○離婚時，本約定該車
    應過戶至鄧金全、鄧陳鳳珠指定之人名下，惟鄧金全、鄧陳
    鳳珠遲不辦理過戶登記，導致受處分人陸續收到交通違規罰
    單，受處分人業已提起民事訴訟請求鄧金全、鄧陳鳳珠賠償
    損失，且另擬提起侵占之刑事訴訟，本次違規停車之駕駛人
    既非受處分人，自不應處罰受處分人，爰依法聲明異議等語
    。
三、查車牌號碼Ｇ三─九八八三號自小客車，登記名義人係受處
    分人，而該車於九十五年一月十五日，違規在禁止臨時停車
    處所停車，經警舉發之事實，有基隆市○○○○○道路交通
    管理事件通知單在卷可稽。惟查：
  (一)按違反道路交通管理處罰條例第十二條至第六十八條之規定
    者，由公路主管機關處罰，前項處罰於裁決前，應給予違規
    行為人陳述之機會，道路交通管理處罰條例第八條第一項第
    一款、第二項分別定有明文；又違反道路交通管理處罰條例
    之行為人，未依規定自動繳納罰鍰或未依規定到案聽候裁決
    ，處罰機關固得依違反道路交通管理事件統一裁罰基準及處
    理細則第四十四條第一項之規定，依該處理細則附件之統一
    裁罰基準表，對行為人逕行裁決，惟該條項規定應以行為人
    經合法收受舉發通知單後，無正當理由未依舉發通知單上所
    載之應到案日期為自動繳納罰鍰或到案聽候裁決時，方有適
    用，如行為人未合法收受舉發通知單之送達，即不能對其逕
    行裁決。次按處理違反道路交通管理事件，有關文書送達之
    程序，依行政程序法之規定，違反道路交通管理事件統一裁
    罰基準及處理細則第五條定有明文；又行政程序法第七十八
    條第一項第一款規定：「當事人應為送達之處所不明者，行
    政機關得依聲請，准為公示送達。」，所謂「應受送達之處
    所不明」，須已用盡相當之方法探查，仍不知其應為送達之
    處所者，始足當之，且「不明」之事實，應由聲請公示送達
    之人負舉證責任，並由法院依具體事實判斷（最高法院八十
    二年臺上字第二七二號判例參照）；而行政程序法第七十八
    條第三項雖規定：「當事人變更其送達之處所而不向行政機
    關陳明，致有第一項之情形者，行政機關得依職權命為公示
    送達」，然依此規定為公示送達者，仍須具備下列三項要件
    ：當事人有變更其送達處所之情形；當事人未向行政機
    關陳明；致生同條第一項第一款「應為送達之處所不明」
    之結果，因之，若當事人「未陳明送達處所變更」，然尚未
    致生「應為送達處所不明」之結果者（例如：可透過戶籍查
    詢而得知新址者，即不能認為「應為送達處所不明」），行
    政機關即不得以當事人變更其送達處所而未向行政機關陳明
    為由，逕依行政程序法第七十八條第三項之規定，對當事人
    為公示送達（臺灣高等法院九十五年度交抗字第五二九號、
    九十五年度交抗字第九四五號裁定意旨參照）。
  (二)本件違規係經由基隆市警察局交通警察隊逕行舉發後，舉發
    違反道路交通管理事件通知單係由基隆市警察局寄送至「臺
    北縣五股鄉○○路四號四樓」，惟因遷移不明退回，嗣經基
    隆市警察局以公示送達方式送達等情，有本院公務電話紀錄
    五份附卷可稽。
  (三)而違規車輛車牌號碼Ｇ三─九八八三號自小客車於本件紅線
    停車違規時間即九十五年一月十五日之登記名義人為受處分
    人，然其於九十四年十二月二十八日業已將其戶籍遷移至臺
    中市○區○○○路五八二之八號四樓等情，有個人基本資料
    查詢結果一份附卷可查。而本件舉發機關填製
    舉發違反道路交通管理事件通知書後，仍對受處分人原設籍
    之「臺北縣五股鄉○○路四號四樓」付郵送達，因受處分人
    業已搬遷，致遭郵務機關退件處理，此時舉發單位本於其職
    權，本可另透過戶籍查詢以探知受處分人之正確住所，乃竟
    未用盡相當之探查方法，即以「應受送達之處所不明」為由
    ，逕對受處分人為公示送達，其送達程序於法未合，不生合
    法送達之效力。
  (四)揆諸前揭說明，原處分機關於違規行為人合法收受舉發通知
    單，無正當理由未到案時，始得對行為人逕行裁決，本件舉
    發通知單既未合法送達於受處分人，原處分機關自不得對受
    處分人逕行裁決，是本件裁決處分於法不合。本件受處分人
    聲明異議雖非基此理由，惟原處分既有前揭違法之處，本院
    自應依法撤銷，發回原處分機關另為適法之處理。
四、據上論斷，應依道路交通案件處理辦法第二十條前段，裁定
    如主文。
中　　華　　民　　國　　96　　年　　 8　　月　　31　　日
　　　　　　　　　交通法庭  法　官　郭  妙  俐
以上正本證明與原本無異
如不服本裁定應於送達後五日內向本院提出抗告狀
　　　　　　　　　　　　　  書記官　王  美  珍
中　　華　　民　　國　　96　　年　　 8　　月　　31　　日
